【裁判字號】    97,交聲,340
【裁判日期】    970918
【裁判案由】    聲明異議
【裁判全文】
臺灣屏東地方法院交通事件裁定         97年度交聲字第340號
原處分機關  交通部公路總局高雄區監理所屏東監理站
異  議  人  萬興機車商行
                    統一編號：.
代  表  人  馮正達
上列受處分人因違反道路交通管理處罰條例案件，對於如附表所
示裁決書、舉發違反道路交通管理事件通知單，聲明異議，本院
裁定如下：
    主  文
如附表編號1至2所示部分，原處分撤銷。
如附表編號3所示部分，異議駁回。
    理  由
一、異議意旨詳如附件聲明異議狀所載。
二、關於如附表編號1至2所示部分：
（一）按道路交通管理事件統一裁罰標準及處理細則第11條第1
      項規定：「行為人有本條例之情形者，應填製舉發違反道
      路交通管理事件通知單（以下簡稱通知單），並於被通知
      人欄予以勾記，其通知聯依下列規定辦理：一、當場舉發
      者，應填記駕駛人或行為人姓名、性別、出生年月日、地
      址、身分證統一編號及車主姓名、地址、車牌號碼、車輛
      種類。被查獲之駕駛人或行為人為受處分人時，應於填記
      通知單後將通知聯交付該駕駛人或行為人簽名或蓋章收受
      之.... 二 、受處分人非該當場被查獲之駕駛人或行為人
      ，舉發機關應另行送達之。」。又依違反道路交通管理事
      件統一裁罰標準及處理細則第44條第1 項前段規定，違反
      道路交通管理事件行為人，未依規定自動繳納罰鍰，或未
      依規定到案聽候裁決，處罰機關應依基準表於通知單送達
      且逾越應到案期限60日之3 個月內，逕行裁決之。又按「
      送達，不能依前二條規定為之者，得將文書寄存送達地之
      地方自治或警察機關，並作送達通知書兩份，一份黏貼於
      應受送達人住居所、事務所、營業所或其就業處所門首，
      另一份交由鄰居轉交或置於該送達處所信箱或其他適當位
      置，以為送達。前項情形，由郵政機關為送達者，得將文
      書寄存於送達地之郵政機關。」行政程序法第74條第1 項
      、第2 項定有明文。申言之，送達原則上應對本人為直接
      送達（行政程序法第72條），如不能送達本人，始得以交
      付同居人、受僱人或接收郵件人員為間接送達（行政程序
      法第73條第1 項、第2 項）。舉發機關須依行政程序法之
      規定，將通知單送達被通知人，合法送達後，若被通知人
      未依規定自動繳納罰鍰，或未依規定到案聽候裁決，處罰
      機關始可裁決，如未將通知單合法送達被通知人，即逕行
      依最高罰鍰額裁決，不僅與前開規定不符，且使被通知人
      喪失繳納最低罰鍰額之機會，裁決程序自有瑕疵。
（二）經查，本件嘉義市警察局第二分局公園派出所員警於附表
      編號1 、2 所示違規日期，先後以萬興機車商行所有車牌
      號碼L29-387 號重型機車，有未裝設後視鏡、行照逾期之
      違規行為為由，分別製單舉發，均係由駕駛人陳欣怡簽名
      收受之事實，有上開舉發違反道路交通管理事件通知單在
      卷可證；而警方並未另行製作舉發違反道路交通管理事件
      通知單送達異議人，亦有本院公務電話紀錄可佐。本件自
      始未對異議人送達舉發違規通知單，並無證據證明有行政
      程序法第73條第1 項本文之「不獲會晤應受送達人」情形
      ，自不可由有辨別事理能力之同居人、受僱人或應送達處
      所之接受郵件人員代收；況陳欣怡係向萬興機車行以附條
      件買賣方式購買系爭違規機車，業據異議人陳述在卷，並
      有萬興機車行收款登記明細在卷可佐，是陳欣怡並非異議
      人之受僱人，自無為異議人代收行政文書之權限。從而，
      原處分機關於異議人未受合法送達舉發違規通知單下，即
      逕行裁決，裁決程序應有違誤，原處分應予以撤銷。至原
      處分機關是否另為適法之處分，則非本件聲明異議程序中
      所應審究。
三、關於如附表編號3所示部分：
（一）按道路交通案件處理辦法所稱之交通案件，係指違反道路
      交通管理處罰條例，經公路主管機關或警察機關或其聯合
      設置之裁決機關處罰後，聲明異議之案件。從而，未經前
      開裁決機關裁決之案件，即非該辦法所稱之交通案件，自
      不得逕予聲明異議，此觀道路交通案件處理辦法第2 條第
      1 款之規定自明。再道路交通管理處罰條例第87條第1 項
      之聲明異議，係對於主管機關所為處罰請求救濟之方法，
      惟其聲明異議，應於裁決後，始得為之；又交通法庭認聲
      明異議不合法律上之程式者，應以裁定駁回之，道路交通
      案件處理辦法第18條前段亦定有明文。
（二）觀諸卷附異議狀所載，異議人係如附表編號3 所示舉發違
      反道路交通管理事件通知單聲明異議。然舉發機關並非裁
      決機關，而原處分機關尚未就如附表編號3 所示違規行為
      而為決定之事實，亦有本院公務電話紀錄附卷可參。是異
      議人於裁決機關裁決前，即聲明異議，揆諸前揭說明，該
      異議違背法律上之程式，且屬不得補正，應予駁回。另異
      議人如於裁決機關裁決後，仍得於收受裁決書後20日內，
      聲明異議，附此敘明。
四、依道路交通案件處理辦法第18條前段、第19條，裁定如主文
    。
中    華    民    國    97    年    9     月    18    日
                  刑事第二庭    法  官  戴韻玲
以上正本證明與原本無異。
如不服本裁定應於收受送達後五日內向本院提出抗告書狀敘述抗
告之理由抗告於台灣高等法院高雄分院。
中    華    民    國    97    年    9     月    18    日
                                書記官  王鵬勝
┌──────────────────────────────────────────────────────┐
│附表：萬興機車商行所有車牌號碼L29-387號重型機車違規紀錄                                                     │
├──┬─────────────┬──────┬──────┬───────────┬───────────┤
│編號│裁決書字號                │違規單號    │違規日期    │違規地點              │違規行為              │
├──┼─────────────┼──────┼──────┼───────────┼───────────┤
│1   │屏監違字第裁82-L00000000號│L00000000號 │93年9月6日  │嘉義市○○路、彌陀路口│照後鏡損壞不予修復    │
├──┼─────────────┼──────┼──────┼───────────┼───────────┤
│2   │屏監違字第裁82-L00000000號│L00000000號 │95年6月5日  │嘉義市○○路、圓福街口│行車執照有效期間屆滿不│
│    │                          │            │            │                      │依規定換領而行駛      │
├──┼─────────────┼──────┼──────┼───────────┼───────────┤
│3   │無                        │L00000000號 │96年3月7日  │嘉義市○○路178號     │使用註銷之牌照行駛道路│
└──┴─────────────┴──────┴──────┴───────────┴───────────┘


司法院資訊處製作；財團法人民間司法改革基金會備份。
